【裁判字號】    97,易,386
【裁判日期】    970731
【裁判案由】    侵占等
【裁判全文】
臺灣屏東地方法院刑事判決               97年度易字第386號
公  訴  人  臺灣屏東地方法院檢察署檢察官
被      告  甲○○
                    現於臺灣屏東監獄竹田分監
上列被告因侵占等案件，經檢察官提起公訴（97年度撤緩偵字第
20號），被告於準備程序中就被訴事實為有罪之陳述，經本院合
議庭裁定改以簡式審判程序審理，判決如下：
    主  文
甲○○意圖為自己不法之所有，而侵占遺失物，處罰金新臺幣壹
萬元，減為罰金新臺幣伍仟元，如易服勞役，以壹仟元折算壹日
。又連續犯詐欺取財未遂罪，累犯，處有期徒刑陸月，減為有期
徒刑參月，如易科罰金，以銀元佰元即新臺幣玖佰元折算壹日
。
    事  實
一、甲○○前因詐欺案件，經本院以88年度易字第734 號判決有
    期徒刑1 年6 月確定，於民國90年12月14日假釋出獄交付保
    護管束，至91年2 月11日保護管束期滿，以執行完畢論。詎
    甲○○仍不知警惕，於94年6 月上旬某日，在屏東縣東港鎮
    ○○路25之268 號1 樓，丙○○所開設之「東南亞企業社」
    內，拾得丙○○所遺失，已記載完成之高新銀行支票1 張（
    支票號碼KS0000000 號、發票日期為94年7 月5 日、金額為
    新台幣23萬7 千元）後，竟意圖為自己不法之所有，而將之
    侵占入己。嗣甲○○復意圖為自己不法之所有，基於詐欺之
    概括犯意，連續為下列詐欺取財之犯行：
  (一)於同年月20日前後某日，先向乙○○佯稱前開拾得之支票係
    向友人借得，而欲向乙○○貼現（換取現金），乙○○因而
    陷於錯誤，雖有心幫忙，惟因本身無多餘現款而未應允。
  (二)甲○○乃又利用不知情之乙○○，持前開支票前往臺灣銀行
    潮州分行，欲請該銀行代收後將票面金額存入乙○○在該銀
    行之帳戶中，再由乙○○提領後交予甲○○，然因前開支票
    已經丙○○掛失止付而未得逞。
二、案經屏東縣政府警察局潮州分局報告台灣屏東地方法院檢察
    署檢察官偵查起訴。
    理  由
一、本案被告所犯為死刑、無刑徒刑或最輕本刑為3 年以上有期
    徒刑以外之罪，其於準備程序中就被訴事實為有罪之陳述，
    經法官告知簡式審判程序之旨，並聽取公訴人之意見後，依
    刑事訴訟法第273 條之1 第1 項規定，裁定由受命法官獨任
    進行簡式審判程序，合先敘明。
二、上開事實業據被告甲○○於偵訊及本院審理時供認不諱，核
    與證人丙○○、乙○○證述之情節大致相符，並有臺灣票據
    交換所屏東縣分所94年7 月12日（94）臺票屏字第183 號函
    附遺失票據申報書、掛失止付票據提示人資料查報表退票理
    由單及前開之支票影本等在卷可佐，足信被告自白與事實相
    符，堪予採認，事證明確，被告犯行已堪認定。
三、按行為後法律有變更者，適用行為時之法律。但行為後之法
    律有利於行為人者，適用最有利於行為人之法律，刑法第2
    條第1 項定有明文。再按行為後法律有變更者，應將行為時
    之法律與裁判時之法律比較適用最有利於行為人之法律；又
    新舊刑法關於刑之規定，雖同採從輕主義，惟比較時仍應就
    罪刑有關之共犯、未遂犯、連續犯、牽連犯以及累犯加重、
    自首減輕、暨其他法定加減原因、與加減比例等一切情形，
    綜其全部之結果，而為比較，再適用有利於行為人之法律處
    斷，而不得一部割裂分別適用不同之新舊法（最高法院24年
    上字第4634號、29年上字第964 號判例意旨、95年第8 次刑
    事庭會議決議參照）。查本件被告行為後，民國94年2 月2
    日修正公布之刑法，業於95年7 月1 日施行，而有下列修正
    ，茲分述如下：
  (一)刑法第339 條第1 項法定刑有關罰金刑部分，就罰金之最低
    額，刑法第33條第5 款業經修正為：「罰金：新臺幣1 千元
    以上，以百元計算之」；修正前刑法第33條第5 款則規定「
    罰金：1 元以上」，比較新舊法結果，自以修正前之舊法規
    定對被告較為有利。
  (二)刑法第339 條第1 項詐欺取財罪之連續犯部分：刑法修正後
    ，關於第56條連續犯之規定業經刪除，此刪除雖非犯罪構成
    要件之變更，但顯已影響行為人刑罰之法律效果，自屬法律
    有變更。茲因本案正犯先後2 次所為詐欺取財犯行，依修正
    前刑法第56條規定僅論以1 罪，然依修正後法律規定，均應
    論以數罪，經比較新、舊法結果，認係修正前之刑法第56條
    規定較有利被告。
  (三)詐欺取財罪部分之易刑處分：修正後刑法第41條第1 項有關
    易科罰金折算標準，由修正前所規定「得以1 元以上3 元以
    下折算1 日」提高為「以新臺幣1 千元、2 千元、3 千元折
    算1 日」，並刪除「因身體、教育、職業、家庭之關係或其
    他正當事由執行顯有困難者」之條件，第2 項增訂「前項規
    定於數罪併罰，其應執行之刑未逾六月者，亦適用之」；而
    修正前刑法第41條第1 項之折算標準，係以1 元以上3 元以
    下折算1 日，依修正前罰金罰鍰提高標準條例第2 條規定，
    就其原定數額提高為100 倍折算1 日（經折算為新臺幣後，
    應以新臺幣300 元以上900 元以下折算1 日），故關於易科
    罰金之折算標準，顯以修正前之折算標準對被告較有利。
  (四)查刑法第337 條侵占遺失物罪，法定刑得處銀元5 百元以下
    罰金，據修正後刑法施行法增訂第1 條之1 及刑法第33條第
    5 款修正後之規定，罰金刑最高額維持不變，但最低額則提
    高為新臺幣1 千元。再查刑法第42條亦經修正，修正前之刑
    法第42條第3 項前段規定：「易服勞役以1 元以上3 元以下
    折算1 日」，又據修正前罰金罰鍰提高標準條例第2 條規定
    ，就其原定數額提高為1 百倍折算1 日，則本件被告行為時
    之易服勞役折算標準，應以銀元3 百元折算1 日，即新臺幣
    9 百元折算1 日。惟95年7 月1 日修正公布施行之刑法第42
    條第3 項前段規定：「易服勞役以新臺幣1 仟元、2 仟元或
    3 仟元折算1 日」，是以，比較修正前、後之易服勞役折算
    標準，以修正後之規定，較有利於被告。經綜合上述各條文
    修正前、後之比較結果，並揆諸前揭最高法院決議意旨及修
    正後刑法第2 條第1 項前段、後段規定之「從舊、從輕」原
    則，本院認為適用修正後之刑法相關規定，予以論處，最有
    利於被告。
四、核被告甲○○所為，係犯犯刑法第337 條之侵占遺失物及第
    339 條第3 項、第1 項之詐欺取財未遂罪。被告甲○○利用
    不知情之乙○○欲向銀行詐欺取財，為間接正犯。被告先後
    二次詐騙財物之行為，時間緊接，手法相同，顯係基於概括
    犯意反覆為之，為連續犯，應論以連續詐欺取財罪。被告所
    犯上開詐欺取財未遂部分，因未造成實害結果，爰按既遂犯
    之刑遞減之。被告所犯前開侵占遺失物罪及連續詐欺取財未
    遂罪間，犯意有別、罪名不同，應予分論併罰。被告於如事
    實欄所述之有期徒刑執行完畢後，5 年內故意再犯有期徒刑
    以上之本件詐欺取財未遂罪，有台灣高等法院被告前案紀錄
    表在卷可稽，為累犯，應依法加重其刑，並先加後減之。爰
    審酌被告拾獲他人之支票，竟未送交警察機關招領，任意侵
    吞入己，欠缺守法觀念，且又持該支票意圖向人詐欺取財，
    所幸並未得逞，並未產生損害，並斟酌被告有如前所述之犯
    罪前科，素行不佳，惟其犯罪後坦承犯行，並向本院表示認
    錯等一切情狀，量處如主文所示之刑。並依中華民國96年罪
    犯減刑條例之規定，減其宣告刑二分之一，並分別諭知易科
    罰金及易服勞役之折算標準。
五、應依刑事訴訟法第299 條第1 項前段、第273 條之1 ，刑法
    第2 條第1 項前段、第337 條、第339 條第1 項、第3 項、
    第25條第2 項、修正前刑法第56條、刑法第47條第1 項、修
    正前刑法第41條第1 項前段，刑法第42條第3 項、刑法施行
    法第1 條之1 ，修正前罰金罰鍰提高標準條例第2 條，現行
    法規所定貨幣單位折算新臺幣條例第2 條，中華民國九十六
    年罪犯減刑條例第2 條第1 項第3 款、第7 條，判決如主文
    。
中    華    民    國    97    年    7     月    31    日
                  刑事第四庭    法  官  王炳人
以上正本證明與原本無異。
如不服本判決應於收受本判決送達後十日內向本院提出上訴書狀，
其未敘述上訴理由者，並得於提起上訴後十日內向本院補提理由
書狀（均須按他造當事人之人數附繕本）「切勿逕送上級法院」
中    華    民    國    97    年    8     月     4    日
                                書記官  潘豐益
附錄本判決論罪科刑法條全文
中華民國刑法第337條
（侵占遺失物罪）
意圖為自己或第三人不法之所有，而侵占遺失物、漂流物或其他
離本人所持有之物者，處 5 百元以下罰金。
中華民國刑法第339條第1、3項
（普通詐欺罪）
意圖為自己或第三人不法之所有，以詐術使人將本人或第三人之
物交付者，處5 年以下有期徒刑、拘役或科或併科1 千元以下罰
金。
以前項方法得財產上不法之利益或使第三人得之者，亦同。
前二項之未遂犯罰之。


司法院資訊處製作；財團法人民間司法改革基金會備份。
